臺灣士林地方法院刑事判決　　　　　　　　　　　　　九十三年度交易字第二五號
　　公　訴　人　臺灣士林地方法院檢察署檢察官
　　被　　　告　丙○○
　　選任辯護人　陳柏舟律師
右列被告因業務過失傷害案件，經檢察官提起公訴（九十二年度調偵字第四九六號）
，本院判決如左：
    主  文
丙○○從事業務之人，因業務上之過失傷害人致重傷，處有期徒刑陸月，如易科罰金
以參佰元折算壹日。
    事  實
一、丙○○係光泉食品有限公司之送貨司機，為從事駕駛業務之人，於民國（以下同
    ）九十一年十月一日下午五時許，駕駛車號Ｇ四─七二一二號自用小貨車，沿臺
    北市士林區○○○路○段北往南方向行駛，行經延平北路六段四五號前時，本應
    注意車前狀況及兩車併行之間隔，並隨時採取必要之安全措施，而依當時之天候
    、光線、路況等狀況並無不能注意之情事，竟疏於注意，致其右側車身，與同方
    向右方由甲○○（公共危險部分另為不起訴處分，亦未保持行車安全間隔）所騎
    乘之車號ＥＤＴ─四二０號輕機車左後視鏡發生擦撞，造成甲○○人車倒地，因
    而受有右側聶頁硬膜下腔出血併顱內出血、水腦症併顱骨缺陷之重傷害，目前仍
    意識不清呈植物人狀態。
二、案經被害人甲○○之妻乙○○○提出告訴及由台北市政府警察局士林分局報告臺
    灣士林地方法院檢察署檢察官偵查起訴。
    理  由
一、訊據被告丙○○固不否認其為光泉食品公司送貨司機並於被害人甲○○倒地時駕
    駛公司所有Ｇ四—七二一二號自用小貨車經過前揭現場之事實，惟矢口否認有業
    務過失犯行，初先辯稱：伊當時行車未偏左偏右，是正常直線行駛，有無超越被
    害人之機車不敢確定，伊所駕駛之Ｇ四—七二一二號貨車車身擦痕是以前就存在
    ，並非案發當日擦撞的，案發時伊有聽到車子擦撞聲，再從後照鏡看到後面之情
    形。繼又辯稱：伊不知有無過失，發生車禍是事實，但並不一定是伊造成車禍，
    伊不曉得是否有撞到人，被害人甲○○人車倒地不一定是被伊擦撞，伊只是從那
    邊經過，且檢視伊貨車之擦痕往前往下及機車內倒之情形判斷，應是被害人酒後
    騎車，自己騎機車不穩倒下才撞到伊之貨車云云。
二、經查：
  １、證人王金蓮、馮斯正、林千月於警詢及證人陳昕儀於審理中雖均證稱：案發當
      時只聽見一聲聲響就看見一部機車倒地；但距案發地點（延平北路六段四十五
      號）最近即在延平北路六段四十五號前擺設檳榔攤之證人丁○○於警詢時證稱
      ：「我聽見二聲聲響後，就看到一部機車倒地，並且有人受傷，但是是先聽到
      一聲疑似擦撞聲音後，等我回頭就聽到並看見機車倒地人員受傷。」等語；證
      人丁○○於審理時亦證稱：先聽到「碰」一聲，後聽到「沙」的倒地聲，就看
      見一白色的車快速閃過，不久被告的車就停下來，雖「碰」聲也有可能是貨車
      開過被告所說起步的斑馬線上馬路的凹洞所產生，但通常是貨車快速通過該凹
      洞才會產生此聲響，該凹洞是車禍前施工單位所留下的…，該快速閃過之白車
      速度很快等語。然被告自承伊駕之貨車剛起步，故該「碰」之聲，絕非貨車快
      速通過凹洞所產生之聲，而是被告之貨車經過肇事地點時，與甲○○所騎機車
      擦撞所產生之聲響，並導致甲○○車倒地人受傷。
  ２、本件被告丙○○所駕貨車與被害人甲○○所騎機車擦撞之情形，據臺北市政府
      警察局刑事鑑識中心現場勘查報告指出：Ｇ四—七二一二號車右側採集之跡證
      編號三與ＥＤＴ─四二０號機車左後視鏡上採集之跡證六號均含有聚丙烯樹脂
      、填充劑白土及碳酸鈣等成分，成分相似，此有勘查報告及相關照片一份在卷
      ，既然疑似擦撞之點有相同成分之物質，參諸前揭證人聽到撞擊聲一情，更足
      證明被告所駕之小貨車與甲○○騎乘之機車確有發生擦撞。
  ３、被告丙○○於審理時自承：案發當時準備要右轉上重陽橋，偵查中稱要左轉是
      說錯了等語；而觀諸道路交通事故調查報告表所繪之現場圖指出：Β車（即Ｅ
      ＤＴ─四二０號機車）左側遭撞擊而往外側車道倒地滑行，並在地面產生三點
      九公尺之刮痕，足徵此刮痕係受撞擊後依慣性原理往外側滑行所產生；是本件
      之發生係被告未與機車保持安全間隔，準備右轉時超車不慎，致貨車右側車身
      擦撞甲○○之機車。辯護人雖辯稱撞擊擦痕之走向是由左上而右下，顯係被害
      人所騎之機車速度較快；且機車後照鏡向上歪斜，是機車倒向小貨車；若被告
      只與機車後照鏡接觸不足以使機車倒地云云，其漏未斟酌肇事現場圖全貌來做
      整體判斷，所辯顯無足取。
  ４、又據交通事故分析研判表、臺北市車輛行車事故鑑定委員會鑑定意見書（九十
      二年四月二十九日北鑑審字第０九二三００九五八００號）、臺北市政府交通
      局函覆臺北市車輛行車事故鑑定案件覆議意見書中（九十二年六月三十日北市
      交鑑意字第六一０一號），經研析相關證人、資料、車損等後亦均指出：丙○
      ○駕駛Ｇ四—七二一二號自小貨車，涉嫌未保持行車安全間隔。
  ５、按汽車行駛時駕駛人應注意車前狀況及兩車併行之間隔，並隨時採取必要之安
      全措施，道路交通安全規則第九十四條第三項定有明文，被告駕車自應注意上
      述道路交通安全規定，且依當時之天候、視線、路況，又無不能注意之情形，
      竟疏不注意為之因而肇事，並致甲○○受有右側額顳葉硬膜下腔出血併顱內出
      血、水腦症併顱骨缺陷之重傷害，呈植物人狀態，有財團法人新光吳火獅紀念
      醫院出具之診斷證明書及九十二年五月二十六日（九十二）新醫醫字第五一九
      號函附病歷摘要記錄紙在卷足憑，被告應有過失。且被告過失駕駛行為，核與
      甲○○之受傷間，具有相當因果關係。
  ６、此外，並有警製道路交通事故調查報告表、交通事故談話紀錄表、補充資料表
      、交通事故分析研判表、臺北市車輛行車事故鑑定委員會鑑定意見書、臺北市
      車輛行車事故鑑定案件覆議意見書、現場照片二十幀、內政部警政署刑事警察
      局鑑驗通知書暨士林分局現場勘查報告各一份、照片四十幀、新光吳火獅紀念
      醫院證明書、被害人甲○○之身心障礙手冊各一紙在卷可資佐證，本件事證明
      確，被告過失犯行，堪以認定，應依法論科。
三、被告丙○○係光泉食品有限公司之送貨司機，為從事駕駛業務之人，其於執行業
    務中開車肇事，致人受重傷，核犯刑法第二百八十四條第二項後段之業務過失致
    重傷罪。審酌被告之過失程度、所生之危害、肇事後矢口否認犯行之態度及被害
    人甲○○係酒後駕車（以抽血檢驗酒精濃度為二八二點八MG/L，換算為呼氣測試
    酒精濃度為一點三四MG/L），且行車亦未保持行車安全間隔與有過失因而受重傷
    ，且被告尚未與被害人為民事和解賠償等一切情狀，爰酌情判處有期徒刑六月，
    並諭知易科罰金折算之標準，以示懲儆。
據上論斷，應依刑事訴訟法第二百九十九條第一項前段，刑法第二百八十四條第二項
後段、第四十一條第一項，罰金罰鍰提高標準條例第一條前段、第二條，判決如主文
。
本案經檢察官林聰良到庭執行職務。
中　　　華　　　民　　　國　　九十三　　年　　　七　　　月　　八　　日
                              臺灣士林地方法院刑事第一庭
                                  審判長法  官  林  清  吉
                                        法  官  許  辰  舟
                                        法　官  張  國  棟
右正本證明與原本無異。
如不服本判決，應於送達後十日內，向本院提出上訴狀。
                                        書記官  何  子  傑
中　　　華　　　民　　　國　　九十三　　年　　　七　　　月　　九　　日
附錄本案論罪科刑法條全文
刑法第二百八十四條
因過失傷害人者，處六月以下有期徒刑、拘役或五百元以下罰金，致重傷者，處一年
以下有期徒刑、拘役或五百元以下罰金。
從事業務之人，因業務上之過失傷害人者，處一年以下有期徒刑、拘役或一千元以下
罰金，致重傷者，處三年以下有期徒刑、拘役或二千元以下罰金。
